臺灣高雄地方法院刑事裁定
111年度毒聲字第742號
聲  請  人  臺灣高雄地方檢察署檢察官
被      告  施宗志


上列被告因違反毒品危害防制條例案件，經檢察官聲請送觀察、
勒戒(111年度毒偵字第2101、2177、2423、2523、2548號)，本
院裁定如下：
    主  文
施宗志施用第二級毒品，令入勒戒處所觀察、勒戒，其期間不得
逾貳月。
    理  由
一、聲請意旨如附件聲請書所載。
二、按犯毒品危害防制條例第10條之罪者，檢察官應聲請法院裁
    定，令被告入勒戒處所觀察、勒戒，其期間不得逾二月；依
    前項規定為觀察、勒戒或強制戒治執行完畢釋放後，3年後
    再犯第10條之罪者，適用本條前2項之規定，毒品危害防制
    條例第20條第1項、第3項分別定有明文。而上開所謂「3年
    後再犯」，只要本次再犯（不論修正施行前、後）距最近1
    次觀察、勒戒或強制戒治執行完畢釋放，已逾3年者，即該
    當之，不因其間有無犯第10條之罪經起訴、判刑或執行而受
    影響（最高法院刑事大法庭109年度台上大字第3826號裁定
    意旨參照）。
三、經查：
㈠、被告施宗志確有以下施用第二級毒品甲基安非他命犯行
１、於民國111年5月22日19時許，在高雄市○鎮區○○○街00巷00號
    住處內，以將甲基安非他命置入玻璃球燒烤後吸食煙霧之方
    式，施甲基安非他命1次乙節，業據被告於偵查中坦承不諱
    ，且其於111年5月26日10時10分許為臺灣高雄地方檢察署（
    下稱高雄地檢署）觀護人室採尿人員採集尿液送驗，結果呈
    安非他命、甲基安非他命陽性反應，有高雄地檢署施用毒品
    犯尿液檢體監管紀錄表（尿液檢體編號：000000000號）及
    台灣檢驗科技股份有限公司高雄濫用藥物實驗室111年6月8
    日濫用藥物檢驗報告（檢體編號：000000000號）在卷可佐
    ，足認被告上開任意性自白與事實相符。本件事證明確，被
    告於前揭時、地，施用甲基安非他命之事實，堪可認定。
２、於111年6月6日18時許，在高雄市○鎮區○○○街00巷00號住處內
    ，以將甲基安非他命置入玻璃球燒烤後吸食煙霧之方式，施
    甲基安非他命1次乙節，業據被告於偵查中坦承不諱，且其
    於111年6月9日11時26分許為高雄地檢署觀護人室採尿人員
    採集尿液送驗，結果呈安非他命、甲基安非他命陽性反應，
    有高雄地檢署施用毒品犯尿液檢體監管紀錄表（尿液檢體編
    號：000000000號）及台灣檢驗科技股份有限公司高雄濫用
    藥物實驗室111年6月22日濫用藥物檢驗報告（檢體編號：00
    0000000號）在卷可佐，足認被告上開任意性自白與事實相
    符。本件事證明確，被告於前揭時、地，施用甲基安非他命
    之事實，堪可認定。
３、於111年6月21日18至19時許，在高雄市○鎮區○○○街00巷00號
    住處內，以將甲基安非他命置入玻璃球燒烤後吸食煙霧之方
    式，施甲基安非他命1次乙節，業據被告於偵查中坦承不諱
    ，且其於111年6月23日10時50分許為高雄地檢署觀護人室採
    尿人員採集尿液送驗，結果呈甲基安非他命陽性反應，有高
    雄地檢署施用毒品犯尿液檢體監管紀錄表（尿液檢體編號：
    000000000號）及台灣檢驗科技股份有限公司高雄濫用藥物
    實驗室111年7月4日濫用藥物檢驗報告（檢體編號：0000000
    00號）在卷可佐，足認被告上開任意性自白與事實相符。本
    件事證明確，被告於前揭時、地，施用甲基安非他命之事實
    ，堪可認定。
４、於111年7月5日18時許，在高雄市○鎮區○○○街00巷00號住處內
    ，以將甲基安非他命置入玻璃球燒烤後吸食煙霧之方式，施
    甲基安非他命1次乙節，業據被告於偵查中坦承不諱，且其
    於111年7月7日10時13分許為高雄地檢署觀護人室採尿人員
    採集尿液送驗，結果呈安非他命、甲基安非他命陽性反應，
    有高雄地檢署施用毒品犯尿液檢體監管紀錄表（尿液檢體編
    號：000000000號）及台灣檢驗科技股份有限公司高雄濫用
    藥物實驗室111年7月19日濫用藥物檢驗報告（檢體編號：00
    0000000號）在卷可佐，足認被告上開任意性自白與事實相
    符。本件事證明確，被告於前揭時、地，施用甲基安非他命
    之事實，堪可認定。
５、於111年7月10日18時許，在高雄市○鎮區○○○街00巷00號住處
    內，以將甲基安非他命置入玻璃球燒烤後吸食煙霧之方式，
    施甲基安非他命1次乙節，業據被告於偵查中坦承不諱，且
    其於111年7月14日11時11分許為高雄地檢署觀護人室採尿人
    員採集尿液送驗，結果呈甲基安非他命陽性反應，有高雄地
    檢署施用毒品犯尿液檢體監管紀錄表（尿液檢體編號：0000
    00000號）及台灣檢驗科技股份有限公司高雄濫用藥物實驗
    室111年7月27日濫用藥物檢驗報告（檢體編號：000000000
    號）在卷可佐，足認被告上開任意性自白與事實相符。本件
    事證明確，被告於前揭時、地，施用甲基安非他命之事實，
    堪可認定。
６、綜上，被告上開任意性自白均有證據足佐，與事實相符。本
    件事證明確，被告於前揭時、地，施用甲基安非他命共5次
    之事實，均堪認定。
㈡、又被告前因施用毒品案件，經送觀察、勒戒後，因認無繼續
    施用毒品傾向，於100年9月15日執行完畢釋放，並經高雄地
    檢署檢察官以100年度毒偵字第2425、2501號不起訴處分確
    定，迄今並無再為觀察、勒戒或強制戒治處遇之紀錄乙節，
    有臺灣高等法院被告前案紀錄表在卷可稽。本件係被告於前
    開觀察、勒戒執行完畢釋放3年後所為，依前揭說明，縱被
    告其間因犯第10條之罪經起訴、判刑或執行，仍應依修正後
    毒品危害防制條例第20條第3項規定，再予適用觀察、勒戒
    或強制戒治之機會。
㈢、至於被告於111年間因施用毒品案件，經高雄地檢署檢察官以
    111年度毒偵字第759號為附命完成戒癮治療之緩起訴處分確
    定，緩起訴期間為自111年5月27日起至112年5月26日止，被
    告須完成戒癮治療程序，並按期履行預防再犯之必要命令（
    即向高雄地檢署觀護人及高雄市政府毒品防制局報到並接受
    輔導、不定期驗尿，檢驗結果須呈陰性反應）等情，有緩起
    訴處分書及臺灣高等法院被告前案紀錄表在卷可稽。然「緩
    起訴處分之戒癮治療」與「觀察、勒戒或強制戒治」之處遇
    ，因法律規定之程序、效果均不相同，已無法等同視之。即
    被告初犯（或觀察、勒戒、強制戒治執行完畢釋放3年後再
    犯）施用毒品，經為命戒癮治療之緩起訴處分，若遭撤銷，
    檢察官針對該次撤銷緩起訴之施用毒品犯行，或者戒癮治療
    履行完畢，檢察官針對之後施用毒品犯行，均仍應依前揭毒
    品危害防制條例第20條或第23條之規定處理，亦可以再為緩
    起訴，然不得逕行起訴（最高法院110年度台上字第2096號
    判決意旨參照）。是被告前揭戒癮治療無論是否執行完畢，
    均無從認被告事實上已接受等同「觀察、勒戒或強制戒治」
    執行完畢之處遇，檢察官針對本次施用毒品犯行，向本院聲
    請觀察、勒戒，於法有據，併以說明。
㈣、再者，毒品危害防制條例所規定之「觀察、勒戒」程序，係
    針對受處分人所為保安處分，目的在戒除行為人施用毒品身
    癮及心癮，以達教化與治療之目的，其立法意旨在幫助施用
    毒品者戒毒，性質上為一療程，而非懲罰，並屬強制規定，
    除檢察官審酌個案情形，依同條例第24條第1項為附命完成
    戒癮治療之緩起訴處分外，凡經檢察官聲請法院裁定將被告
    送勒戒處所觀察、勒戒者，法院僅得就其聲請審查被告是否
    有施用毒品之行為，以及被告是否為「初犯」或為觀察、勒
    戒、強制戒治執行完畢後「3年後再犯」而為准駁之裁定，
    並無自由斟酌以其他方式替代或得以其他原因免予執行之權
    。又是否給予被告為附命完成戒癮治療之緩起訴處分，屬刑
    事訴訟法第253條之1第1項及第253條之2第1項第6款特別賦
    予檢察官之職權，非法院所得審酌，且此非「觀察、勒戒」
    前置處分，也與被告是否判刑之追訴要件無關，檢察官自無
    義務說明為何不給予被告戒癮治療之緩起訴處分。法院縱使
    審查其裁量有無違法，也僅在卷證資料所示證物中審酌，而
    為最低限度之審查，即此部分為檢察官之裁量，必須予以尊
    重。
㈤、本件聲請書載明被告素行非佳，曾有多次毒品前科遭判刑、
    執行之紀錄，甫於111年5月間，因施用毒品案件，經高雄地
    檢署檢察官以111年度毒偵字第759號為緩起訴處分，旋再多
    次犯案，且其於偵查中自承係因自己把持不住而施用毒品等
    語，顯見其法治觀念淡薄，仍心存僥倖，並未真心體悟施用
    毒品對其自身及家庭之傷害，其戒絕毒品之意志不堅，難期
    待被告能憑藉自身意志力戒除毒癮，是本件不宜給予附命戒
    癮治療之緩起訴處分（如附件）。而依卷證資料所示，被告
    於前述觀察、勒戒執行完畢釋放後，仍多次因施用毒品，經
    法院判處罪刑確定並入監執行，最近一次於110年9月29日因
    縮短刑期假釋出監，有上開前案紀錄表附卷可佐，則被告屢
    犯施用毒品犯行，已多次入監執行，仍未能矯正惡習，可見
    其有毒品來源、法治觀念淡薄，戒絕毒癮之意志不堅、自制
    力薄弱，若再僅以寬鬆之社區性戒癮治療，確難期待其能完
    全戒絕毒癮，從而，檢察官考量本案具體情節，向本院聲請
    令被告入勒戒處所觀察、勒戒，以監禁式之治療方式，求短
    時間內隔絕被告之毒品來源，務使其專心戒除毒癮，而未依
    刑事訴訟法第253條之1規定對被告為附命完成戒癮治療之緩
    起訴處分，核其此部分職權之行使尚屬合法，形式上亦無裁
    量恣意或濫用之情，於法有據。
四、綜上所述，本件聲請為有理由，應予准許，依毒品危害防制
    條例第20條第3項、第1項，裁定如主文。
中　　華　　民　　國　　111 　年　　9 　　月　　23　　日
                  刑事第十二庭  法　官  莊珮君
以上正本證明與原本無異。
如不服本裁定應於送達後5日內向本院提出抗告狀。
中　　華　　民　　國　　111 　年　　9 　　月　　23　　日
                                書記官  李宗諺